【裁判字號】    95,訴,61
【裁判日期】    950320
【裁判案由】    返還借款
【裁判全文】
臺灣臺北地方法院民事判決                95年度訴字第61號
原      告  丁○○
訴訟代理人  丙○○○
複 代理 人  曾孝賢律師
被      告  和新工程顧問股份有限公司
法定代理人  乙○○
訴訟代理人  甲○○
            梁添勝
上列當事人間返還借款事件，本院於民國95年2月27日言詞辯論
終結，判決如下：
    主  文
被告應給付原告新台幣壹佰玖拾伍萬元，及自民國95年1月5日起
至清償日止，按年息百分之五計算之利息。
訴訟費用由被告負擔。
本判決於原告以新台幣陸拾伍萬元供擔保後，得假執行。
    事實及理由
一、原告起訴主張：被告於民國84年至88年間向原告借款新台幣
    （下同）1,950,000元，經向被告催討，其僅稱尚無資力償
    還，嗣取得工程款後再清償，惟迄今仍未返還，爰依借貸之
    法律關係請求被告返還上開借款等語。並聲明：如主文第1
    項所示，並願供擔保，請准宣告假執行。
二、被告辯以：原告係被告公司之股東，其於被告公司資金缺口
    最艱困之時期，提供1,950,000元無息及無期限之資金借與
    被告長期運轉，嗣原告來函催討上開借款，經雙方協商後，
    原告口頭同意被告以湖山水庫工程監造服務費入帳後作為清
    償原告之財源，並以被告所發之存證信函作為清償之依據，
    原告於此時訴請被告返還上開借款，顯有違背當時之協議等
    語。並聲明：原告之訴駁回。
三、經查：被告確於84年至88年間向原告借款1,950,000元，有
    存證信函乙紙在卷可憑，且為被告所不爭執，堪信原告此部
    分之主張為真正。
四、本件爭點：兩造有無協議，待湖山水庫工程監造服務費入帳
    後，再清償原告之借款？
（一）按當事人主張有利於己之事實者，就其事實有舉證之責任
      ，民事訴訟法第277條前段定有明文，主張法律關係存在
      之當事人，應就該法律關係發生所須具備之特別要件，負
      舉證之責任，至於他造主張有利於己之事實（變更或消滅
      之特別要件），則應由他造舉證證明（最高法院48年台上
      字第887號判例參照）。
（二）經查：被告固辯以兩造曾協議，待其湖山水庫工程監造服
      務費入帳後，再為清償原告上開之借款等語，惟為原告所
      否認，則依上開舉證責任法則之說明，被告自應就其主張
      有利於己之事實，負舉證之責，被告無法就其主張有利於
      己之事實加以舉證以實其說，自難採信。
五、從而，原告依借貸之法律關係請求被告返還上開借款，及自
    起訴狀繕本送達翌日（即95年1月5日）起至清償日止，按年
    息5%計算之利息，為有理由，應予准許。
六、假執行之宣告：
    原告陳明願供擔保，請求宣告假執行，核無不合，茲酌定相
    當之擔保金額，予以准許。
七、本件事證已臻明確，兩造其餘之攻擊、防禦方法，核與判決
    結果不生影響，爰毋庸一一論述，併此敘明。
八、據上論結，本件原告之訴為有理由，依民事訴訟法第78條、
    第390條第2項，判決如主文。
中    華    民    國     95    年    3    月    20    日
                  民事第四庭    法  官  陳邦豪
以上正本係照原本作成。
如對本判決上訴，須於判決送達後二十日之不變期間內，向本院
提出上訴狀。
中    華    民    國     95    年    3    月    20    日
                                書記官  薛德芬


司法院資訊處製作；財團法人民間司法改革基金會備份。
